臺灣高等法院臺中分院刑事裁定　　　　　　　　　　九十一年度聲再字第二一號
　　再審聲請人
　　即受判決人　甲○○
右列聲請人因業務過失致死案件，對於本院八十九年度交上更（一）字第五○號中華
民國八十九年五月十一日確定判決（台灣彰化地方法院八十六年度交訴字第二○號，
起訴案號：台灣台中地方法院檢察署八十六年偵字第六號），聲請再審，本院裁定如
左：
    主  文
再審之聲請駁回。
    理  由
一、本件聲請再審意旨略以：
  （一）本件原確定判決認定聲請人即受判決人甲○○（以下稱聲請人）犯罪，係根
        據：
      (1)證人周秋怡所言「聽到碰撞聲至打電話一一○、一一九約二分鐘, 而後再三
        、四十秒才按警鈴。
      (2)證人即中寮派出所警員何慶裕於鈞院更審暨前審分別證稱：「伊當時值班，
        二點及四點都有交接班，伊接四點的班約過十分鐘，警鈴才響的」，當時我
        值班，因為四點有巡邏警員交班，交班開始過後十分鐘左右，有聽到警鈴聲
        ，我就直接趕到對面統一超商，周秋怡就說前面有車禍，我就馬上回派出所
        通知巡邏警員過去處理。因為四點鐘有交接，交接完畢約五分鐘，過了四、
        五分鐘才聽到警鈴聲」之證言。
      (3)證人黃志雄供稱「所謂發現時間就是我們警方至現場報告勤務指揮中心之時
        間，我不知報案時間，所以就以我去現場的時間為報案時間；當時我接到勤
        務中心通知，到現場去處理，拍照叫救護車，是到了現場發現死者倒在現場
        ，就馬上呼叫值班警員叫救護車到現場，救護車離我們現場很近，約三、四
        公里約三、四分鐘就可以抵達現場，然後將死者由救護車送走，我再拍照，
        劃現場圖，大約花了五分鐘，都做完以後，我看手錶約四點二十分，當時因
        為我還在派出所後面準備騎機車出去，是聽到呼叫我就趕到現場，從派出所
        到現場約三十秒，前後計算約十幾分鐘而已」而認定案發時間四點十分往前
        推三分鐘之四點○七分。
      (4)聲請人亦不否認其於下午四點零幾分經過肇事現場。
      (5)台灣南投地方法院第一審程序實測結果，從肇事地點至關連加油站之距離為
        十六點九公里，以每小時五十公里之時速前進，需花費二十六分鐘，有勘驗
        筆錄附卷可憑，自肇事時間下午四時七分許，加上行駛至關連加油站之時間
        二十六分鐘，應是當日下午四時三十三分左右，洽與卷附聲請人在關連加油
        站加油之時間下午四時三十二分四十二秒收據吻合。
      (6)是則，聲請人經過現場之時間與案發之時間應為吻合，並以推論聲請人為肇
        事者。
  （二）惟查，即便聲請人曾於是日下午四點○七分駕車經過案發現場，本件車禍案
        發時間究否確為下午四點○七分，仍非無疑，蓋：
      (1)依卷附彰化縣警察局和美分局中寮派出所相驗初步調查報告表載明報案時間
        為八十五年十月五日十六時二十分。
      (2)證人黃志雄於八十六年十月九日鈞院第二審程序時證稱：「我不知報案時間
        所以就以去現場時間為報案時間（十六時二十分），同事告訴我有車禍，跟
        我去現場大約一分鐘」（見鈞院第二審卷第三十六頁）等語。
      (3)證人（即現場處理警員）黃志雄於八十六年六月三日台灣彰化地方法院審理
        時亦證稱：八十五年十月五日接獲民眾報案，當時大約四點分左右（見一審
        卷第三十五頁）等語。
      (4)證人周秋怡於八十六年十月九日鈞院第二審程序證稱：「當時我在店內，有
      聽到碰撞聲，一位客人消費完結帳後出去，又跑進來告訴我打電話叫救護車
        ，因有一位老人倒在地上，這期間我聽到碰撞聲至客人跑進來之時間約兩分
        鐘，我打一一○、一一九沒人接，我就按警鈴，約一分鐘警察就來到店內，
        他來了問我何事，我告訴他後，他立刻就到現場」等語（見鈞院第二審卷第
        三十五頁）。
      (5)綜合上述證人所言，依此估計案發時間應為是日下午十六時十七分左右，並
        非鈞院更審所認定之聲請人經過案發現場之八十五年下午十六時○七分。
  （三）本件案發時間非為鈞院更審所認定之聲請人經過案發現場之下午十六時○七
        分，更有彰化基督教醫院法醫參考病歷摘要（見台灣台中地方法院檢察署相
        驗卷宗第二十頁）可資證明，依前開病歷摘要就醫時間欄所記載「就醫時間
        為下午十六時四十二分」，就醫時間就是救護車到達彰化基督教醫院的時間
        。按，救護車送醫急救分秒必爭，可不受交通號誌限制，其他行車更多禮讓
        為先，且為爭取時效，救護車也必選擇離案發現場最近之醫院為就醫醫院，
        故救護車從案發現場離開到彰化基督教醫院必不須耗費須臾，若以救護車行
        車時間十五分鐘計，則是日救護車離開案發現場之時間為下午十六時二十七
        分，救護人員將被害人抬上救護車恐不須耗時兩分鐘，故推算救護車到達案
        發現場之時間為下午十六時二十五分，若加上救護車到達現場約須三、四分
        鐘，及案發至報案約兩、三分鐘，往前逆推共約五至七分鐘，則正確案發時
        間應為下午十六時十八分左右，並非鈞院更審所認定之下午十六時○七分。
  （四）上開「彰化基督教醫院法醫參考病歷摘要」係屬刑事訴訟法第四百二十條第
        一項第六款所定之「發現確實之新證據」：
      (1)上開彰化基督教醫院法醫參考病歷摘要，雖於鈞院更審判決時已存在，惟細
        參鈞院更審判決理由欄記載發現，鈞院更審判決當時確未詳予審酌。依據最
        高法院八十三年台抗字第五一五號判決「刑事訴訟法第四百二十條第一項第
        六款所稱新證據，包括審判時未經注意之證據，其所謂未經注意，就書證而
        言，即指審判時雖已有文書存在，但法院未注意文書之意義與內容而言」意
        旨，係屬具有嶄新性之新證據，迨無可疑。
      (2)又，從形式上觀察，「假設」該彰化基督教醫院法醫參考病歷摘要「為真」
        ，案發時間確為下午十六時十八分左右，則鈞院更審判決認定聲請人犯罪事
        實之基礎「案發時間為聲請人經過現場之八十五年十月五日十六時○七分」
        即因而動搖。依最高法院七十六年台上字第四九八六號判例所示意旨「認定
        犯罪事實所憑之證據不以直接證據為限，間接證據亦包括在內；但無論其為
        直接證據或間接證據，其為訴訟上之證明，必須達於於一般人均可確信其為
        真實之程度，而無合理之懷疑存在時，始得據為被告有罪之認定。倘若犯罪
        事實之證明尚未達此一程度，仍有合理之懷疑存在時，仍不能遽為被告有罪
        之判斷」。聲請人因「犯罪事實尚未達無合理懷疑存在之程度」應為無罪之
        判決。故該彰化基督教醫院法醫參考病歷摘要，亦屬「顯然可認足以動搖原
        有罪確定判決，應為無罪、免訴、免刑或輕於原判決罪名」具有顯著性之新
        證據。
二、經查聲請人所稱之「彰化基督教醫院法醫參病歷摘要」，係存於本案內之台灣彰
    化地方法院檢察署八十五年度相字第八六三號相驗卷宗第十頁，乃早已存在之證
    據，已難認符合刑事訴訟法第四百二十條第一項第六款所謂發見之新證據，須為
    該項證據，事實審法院於判決前因未經發見，不及調查斟酌，至其後始行發見之
    要件。又本案自檢察官起訴，以迄判決確定為止，已歷經五年六月之久，時間非
    短，受判決人在判決確定前所爭執最大者，亦為行車經過肇事現場之確實時間，
    對於相關證據，尤其多所主張或辯駁，不可謂不慎重，則對其有利之重要證據，
    斷無任其遺漏之理。且受判決人於本院上訴審及更審程序中，均有選任辯護人，
    並均經閱卷，分別有委任狀及律師閱卷聲請書在卷可稽，因此被告在判決確定前
    ，自有充分主張此項證據之機會。是該項證據證據既非判決確定後所發見者，顯
    難憑以聲請再審。本件聲請為無理由，應予駁回，依刑事訴訟法第四百三十四條
    第一項，裁定如主文。
中      華      民      國      九十一   年      十一     月    二十八  日
                                  臺灣高等法院臺中分院刑事第五庭
                                        審判長法  官  袁  從  楨
                                              法  官  姚  勳  昌
                                              法  官  郭  同  奇
右正本證明與原本無異。
如不服本裁定，應於裁定送達後五日內向本院提出抗告狀。
                      書記官  陳  玫  伶
中      華      民      國      九十一   年      十一     月    二十九  日
                                                                        Ｉ
